臺灣桃園地方法院行政訴訟判決　
110年度交字第524號
111年5月3日辯論終結
原      告  謝崇華  
被      告  桃園市政府交通事件裁決處
                      設桃園市○○區○○路00號7~8樓
代  表  人  張丞邦    住同上
訴訟代理人  黃一鳴律師
上列當事人間交通裁決事件，原告不服被告民國110年11月5日桃
交裁罰字第58－DG0000000號裁決，提起行政訴訟，本院判決如下
：
    主  文
一、原處分撤銷。
二、訴訟費用新臺幣參佰元由被告負擔。
三、被告應給付原告新臺幣參佰元。
    事實及理由
一、爭訟概要：
　　原告於民國110年8月21日7時45分許，駕駛車牌號碼000－000
    0號自用小客車（下稱系爭車輛），行經桃園市八德區公園
    路時，為民眾於110年8月26日檢舉，經桃園市政府警察局八
    德分局（下稱舉發機關）員警認原告有「駕駛汽車行經行人
    穿越道有行人穿越時，不暫停讓行人先行通過」之違規，遂
    逕行舉發並填製掌電字第D39B40268 號之舉發違反道路交通
    管理事件通知單（下稱系爭舉發通知單），記載應到案日期
    110年11月20日前，並移送被告處理。嗣原告於110年10月14
    日到案陳述不服舉發，經被告函請舉發機關協助查明事實後
    ，認原告確有「駕駛汽車行經行人穿越道有行人穿越時，不
    暫停讓行人先行通過」之違規，即於110年11月5日填製桃交
    裁罰字第58－DG0000000號裁決書（下稱原處分），爰依道路
    交通管理處罰條例(下稱處罰條例) 第44條第2項及違反道路
    交通管理事件統一裁罰基準及處理細則（下稱裁罰基準及處
    理細則）等規定，裁處原告罰鍰新臺幣（下同）2,000 元。
    原告不服，於是提起本件行政訴訟。
二、原告起訴主張及聲明：
（一）主張要旨：原告當時係看到行人穿越道上並無任何行人時
      才駕車通過，且依違規採證照片及錄影觀之，係原告已通
      過行人穿越道時，該行人出現，是否為行人覺得安全始快
      步靠近，此為爭議之處。
（二）聲明：撤銷原處分。
三、被告答辯及聲明：
（一）答辯要旨：
    ⒈引用處罰條例第3條第4款、第7條之1、第44條第2項、道路
      交通安全規則（下稱道安規則）第103條第2項，及臺灣台
      北地方法院106年度交字第314號、臺灣新北地方法院109
      年度交字第496號等相關交通法規之條文與判決（詳卷附
      答辯狀）。
    ⒉舉發機關110年10月26日德警分交字第1100036084號函文表
      示略以：「…查陳述人於110年8月21日7時45分許，駕駛旨
      揭車輛行經桃園市八德區公園路時，違規『駕駛汽車行經
      行人穿越道有行人穿越時，不暫停讓行人先行通過』，本
      分局員警爰依違反『道路交通管理處罰條例』(第44條第2項
      )製開旨揭通知單舉發該車行經行人穿越道有行人穿越時
      ，不暫停讓行人先行通過…」等語。
　　⒊依採證光碟影片所示，影片顯示時間7時45分55至56秒時，
      行人穿越道上尚有行人穿越，而系爭車輛並無暫停讓行人
      先行之情形，顯見違規屬實。
　　⒋駕駛人於行經行人穿越道時，應減速接近，並遇行人通過
      時，即應先暫停禮讓，觀諸前揭錄影畫面中，行人穿越道
      線上之行人出現時，該行人已經通過兩車道寬之行人穿越
      道(該路段為四線道)，應可知原告車輛進入行人穿越道前
      ，行人穿越道已有行人行走其上，此時當原告發現有行人
      於行人穿越道線上出現時，就應先減緩車速並暫停禮讓，
      而非逕自通過、不暫停禮讓行人後，歸責於該行人係忽然
      出現。
　　⒌綜上所述，系爭車輛駕駛因有「駕駛汽車行經行人穿越道
      有行人穿越時，不暫停讓行人先行通過」之情，已該當處
      罰條例第44條第2項規定之要件。是被告依法裁處，應無
      違誤，原告之訴為無理由。　　　　
（二）聲明：駁回原告之訴。
四、本院之判斷：
（一）前提事實：
      原告於110年8月21日7時45分許，駕駛系爭車輛行經桃園
      市八德區公園路時，為民眾於110年8月26日檢舉，經舉發
      機關員警認原告有「駕駛汽車行經行人穿越道有行人穿越
      時，不暫停讓行人先行通過」之違規等情，此有舉發機關
      110年10月26日德警分交字第1100036084號函文（見本院
      卷第31頁）、系爭舉發通知單（見本院卷第32頁、第43頁
      ）、汽車車籍查詢（見本院卷第39頁）、交通違規案件陳
      述書（見本院卷第41頁）、行車記錄器畫面擷取照片（見
      本院卷第44頁、第57頁）、檢舉人個人資料（見本院卷第
      55頁）等資料各1份在卷可憑。
（二）本件原告並無「駕駛汽車行經行人穿越道有行人穿越時，
      不暫停讓行人先通過」之違規行為：
    ⒈按「汽車駕駛人，駕駛汽車行經行人穿越道有行人穿越時
      ，不暫停讓行人先行通過者，處新臺幣一千二百元以上三
      千六百元以下罰鍰」，處罰條例第44條第2項定有明文。
      又道安規則第103條第2項規定：「汽車行近行人穿越道，
      遇有行人穿越、攜帶白手杖或導盲犬之視覺功能障礙者時
      ，無論有無交通指揮人員指揮或號誌指示，均應暫停讓行
      人、視覺功能障礙者先行通過」。次按「枕木紋行人穿越
      道線，設於交岔路口；其線型為枕木紋白色實線，線段長
      度以2 公尺至8 公尺為度，寬度為40公分，間隔為40至80
      公分，儘可能於最短距離處銜接人行道，且同一組標線之
      間隔長度需一致，以利行人穿越」，道路交通標誌標線號
      誌設置規則（下稱設置規則）第185條第1項所明定。
    ⒉次按內政部警政署「強化行人路權執法計畫」不停讓行人
      先行之取締認定原則及應注意事項規定(下稱「強化行人
      路權執法計畫」)：「（一）路口無人指揮時，汽車在行
      人穿越道上以距離行人行進方向1個車道寬（約3公尺）以
      內及前懸已進入行人穿越道上為取締認定基準。…」，係
      道路交通主管機關基於職權就處罰條例第44條第2項規定
      「駕駛汽車行經行人穿越道有行人穿越時，不暫停讓行人
      先通過」之違規行為，其取締認定之標準，所訂定供下級
      機關於執行取締交通違規之統一標準及應行注意事項，核
      屬執行性之政則規則，並無違反法律保留，亦無牴觸上開
      法律之規定，本院自得予以適用。
    ⒊復按行政處分係受有效之推定，而不受合法之推定，是處
      分相對人指摘行政處分違法，訴請撤銷時，應由被告機關
      就其作成處分有符合法定要件之事實負舉證責任。改制前
      行政法院39年判字第2號判例謂：「行政官署對於人民有
      所處罰，必須確實證明其違法之事實。倘不能確實證明違
      法事實之存在，其處罰即不能認為合法」，該院32年判字
      第16號判例亦謂：「行政官署對於人民有所處罰，必須確
      實證明其違法之事實。倘所提出之證據自相矛盾不能確實
      證明違法事實之存在，其處罰即不能認為合法」，均同此
      意旨。是就本件而言，被告以原處分裁罰原告有「駕駛汽
      車行經行人穿越道有行人穿越時，不暫停讓行人先通過」
      之違規行為，自應由被告就原告確有「強化行人路權執法
      計畫」之汽車在行人穿越道上以距離行人行進方向1個車
      道寬（約3公尺）以內及前懸已進入行人穿越道上之事實
      負客觀舉證責任。
    ⒋經查，本院依職權勘驗被告所提供之檢舉人行車記錄器影
      像，其內容略以：「（一）檔案名稱：違規影片00000000
      _142221。⒈錄影畫面時間共15秒，本檔案之錄影畫面係20
      21年8月21日7時許所錄製，為檢舉人車輛後方行車記錄器
      之影像畫面。⒉錄影畫面一開始，原告駕駛車牌號碼000 －
      0000號自用小客車（下稱系爭車輛），行駛於該路段道路
      之外側車道上，並閃爍右側方向燈。⒊錄影畫面時間7時45
      分52秒許，系爭車輛開始右轉，嗣錄影畫面時間7 時45分
      54秒許，系爭車輛駛至公園路上之行人穿越道上。⒋錄影
      畫面時間7時45分55秒許，行人穿越道上出現一行人，此
      時上開行人相距系爭車輛前懸尚有「4」個枕木紋白實線
      約4公尺之距離(計算式：枕木紋寬度為40公分×4個＋每個
      間隔80公分×3個間隔＝400公分) 。⒌錄影畫面時間7時45分
      56秒許，系爭車輛駛離行人穿越道，整過過程並未看見上
      開行人有減緩步伐或暫停閃避系爭車輛之情」等情（見本
      院卷第70頁）觀之，足認原告駕駛系爭車輛行經本件違規
      地點之行人穿越道時，相距當時正在行人穿越道上行走之
      路人，至少有4組枕木紋實線之距離。
    ⒌次查，依據前揭設置規則第185條規定可知，每一組行人穿
      越道枕木紋間寬約80至120公分，亦即4個枕木紋間距為32
      0公分至480公分之間，而觀諸前揭勘驗光碟內容，可見本
      件違規地點每一組行人穿越道枕木紋間之間隔長度約為寬
      度之兩倍，足見，系爭車輛相距上開路人至少有4公尺之
      距離（計算式詳如上揭勘驗筆錄所載），且於系爭車輛轉
      彎通過行人穿越道之過程中，亦未看見上開路人有減緩步
      伐或暫停、閃避系爭車輛等情。是本件原告駕駛系爭車輛
      行經違規地點之行人穿越道時，相距當時正在行人穿越道
      上行走之路人，至少有4組枕木紋實線之距離，亦即系爭
      車輛相距上開路人至少有4公尺之距離，顯已逾上開「強
      化行人路權執法計畫」不停讓行人先行之取締認定標準之
      1個車道寬（約3公尺）距離。換言之，本件系爭車輛之前
      懸進入行人穿越道時，與行人之間距約4組枕木紋，系爭
      車輛相距行人至少有4公尺之遠，已超過上開取締認定原
      則之1個車道寬約3公尺判準，當無可認原告有不暫停讓行
      人先行之違規行為存在，應為有利原告之事實認定，自難
      令原告擔負本件行政處罰責任。
（三）綜上所述，系爭車輛前懸在進入行人穿越道時，與行人之
      間距已逾「強化行人路權執法計畫」不停讓行人先行之取
      締認定之1個車道寬約3公尺判準，要無可認其有駕駛汽車
      行經行人穿越道有行人穿越時，不暫停讓行人先行通過之
      違規事實。是被告依處罰條例第44條第2項，以原處分裁
      處原告罰鍰2,000元，容有違誤。故原告訴請撤銷原處分
      ，為有理由，應予准許。
（四）本件判決基礎已臻明確，兩造其餘之攻擊防禦方法及訴訟
      資料經本院審酌後，核與判決結果不生影響，無一一論述
      之必要，附此敘明。
五、本件第一審裁判費為裁判費300元，應由被告負擔，爰確定
    第一審訴訟費用額如主文第2、3項所示。
六、據上論結，本件原告之訴有理由，依政訴訟法第237條之8  
    第1項、第98條第1項前段等規定，判決如主文。
中　　華　　民　　國　　111 　年　　5 　　月　　11　　日
　　　　　　　　　行政訴訟庭　法　官　黃漢權
上為正本係照原本作成。
如不服本判決，應於判決送達後20日內，向本院提出上訴狀並表
明上訴理由（原判決所違背之法令及其具體內容或依訴訟資料可
認為原判決有違背法令之具體事實），其未載明上訴理由者，應
於提出上訴後20日內向本院補提理由書（上訴狀及上訴理由書均
須按他造人數附繕本，如未按期補提上訴理由書，則逕予駁回上
訴），並應繳納上訴裁判費新臺幣750元。
中　　華　　民　　國　　111 　年　　5 　　月　　12　　日
                              書記官  蕭竣升